examples/apertium-bua.bua.lexc
LEXICON V-NON-FINITE

%<prc%>:%>ж%{A%} CLIT ;
%<prc%>:%>ж%{A%}л CLIT ;

%<ger%>:%>х%{A%}л SUBST-N1 ; ! FIXME: CHECK
%<ger%>:%>х%{A%} GER-SUBST-N2 ;
%<ger_past%>:%>һ%{A%}н SUBST-N1 ;
%<ger_ag1%>:%>гш%{A%} GER-SUBST-N2 ; 
%<ger_ag2%>:%>г%{A%}%{A%}ш%{A%} GER-SUBST-N2 ; 
%<neg%>%<ger_ag2%>:%>г%{A%}%{A%}ш%{A%}%>гүй GER-SUBST-N2 ; 
%<neg%>%<ger_ag2%>:%>г%{A%}%{A%}%>гүй%>ш%{A%} GER-SUBST-N2 ; 

!%<gna%>:%>%{A%}д # ;
%<gna_mod%>:%>н # ;
%<gna_mod%>%<neg%>:%>н%>гүй # ;
%<gna_prog%>:%>ж%{A%} # ;
%<gna_perf%>:%>%{A%}%{A%}д # ; ! FIXME: CHECK
%<gna_cond%>:%>б%{A%}л # ;
%<gna_cond%>:%>б%{A%}л V-SUFFIX-POSS ;
%<gna_conc%>:%>б%{A%}шье # ;
%<gna_term%>:%>т%{A%}р # ;
%<gna_term%>:%>т%{A%}р V-SUFFIX-POSS ;
%<gna_cont%>:%>мс%{A%}%{A%}р # ;
%<gna_cont%>:%>мс%{A%}%{A%}р V-SUFFIX-POSS ;
%<gna_abte%>:%>һ%{A%}%{A%}р # ;
%<gna_abte%>:%>һ%{A%}%{A%}р V-SUFFIX-POSS ;
%<gna_abte%>:%>%{н%}һ%{A%}%{A%}р # ; ! Dir/LR
%<gna_abte%>:%>%{н%}һ%{A%}%{A%}р V-SUFFIX-POSS ; ! Dir/LR
%<gna_fin%>:%>х%{A%}%{A%}р # ;
%<gna_succ%>:%>х%{A%}л%{A%}%{A%}р # ;
%<gna_comp%>:%>нх%{A%}%{A%}р # ; 

%<neg%>%<gna_while%>:%>%{A%}%{A%}гүйдэ # ; 
%<neg%>%<gna_still%>:%>%{A%}%{A%}дүйдэ # ; 

%<gpr_fut%>:%>х%{A%} # ; 
%<gpr_impf%>:%>г%{A%}%{A%} # ; 
%<gpr_impf%>:%>г%{A%}%{A%}%>гүй # ; 
%<gpr_hab%>:%>д%{A%}г # ; 
%<gpr_pot%>:%>х%{A%}%{A%}р # ; 
%<gpr_qual%>:%>м%{A%}%{A%}р # ; 
%<gpr_past%>:%>һ%{A%}н # ;
%<gpr_res%>:%>нх%{A%}й # ;
%<gpr_res%>:%>%{A%}нх%{A%}й # ;  ! FIXME: CHECK

LEXICON V-FINITE-PERS-12

%<p1%>%<sg%>:%>%{м%}б%{i%}  CLIT ;
%<p2%>%<sg%>:%>ш%{i%}  CLIT ;
%<p1%>%<pl%>:%>%{б%}ди  CLIT ;
%<p2%>%<pl%>:%>т  CLIT ;

LEXICON V-FINITE-PERS

%<p3%>%<sg%>:  CLIT ;
%<p3%>%<pl%>:  CLIT ;
%<p3%>%<pl%>:%>д  CLIT ; ! Dir/LR
               V-FINITE-PERS-12 ; 

LEXICON V-SUFFIX-POSS

%<px1sg%>:%>%{м%}ни # ;
%<px1sg%>:%>м # ; ! Dir/LR
%<px2sg%>:%>шни # ;
%<px2sg%>:%>ш # ;
%<px3sg%>:%>нь # ;
%<px1pl%>:%>%{м%}най # ;
%<px2pl%>:%>тнай # ;
# ; 


LEXICON V-PROG-PERS

%<p1%>%<sg%>:%>би CLIT ;
%<p2%>%<sg%>:%>ши CLIT ;
%<p1%>%<pl%>:%>ди CLIT ;
%<p2%>%<pl%>:%>та CLIT ;

LEXICON V-FINITE

%<aor%>:%>н%{A%} V-FINITE-PERS ;
%<aor%>:%>н%{A%}л V-FINITE-PERS ; ! Dir/LR ! Dial/Other
%<aor%>%<neg%>:%>н%{A%}гүй V-FINITE-PERS ;

%<aor%>%<prog%>:%>н%{A%}б V-PROG-PERS ;

!FIXME: CHECK
%<aor%>%<qst%>:%>х%{A%}б V-FINITE-PERS ;
%<aor%>%<neg%>:%>х%{A%}гүй # ;  ! FIXME: CHECK

%<aor%>%<evid%>:%>х%{A%}% юм # ;
%<aor%>%<neg%>%<evid%>:%>х%{A%}гүй% юм # ;

%<ifi%>:%>б%{A%} # ;

%<impf%>:%>%{г%}%{A%}%{A%} V-FINITE-PERS ;  ! Was <past2>
%<impf%>%<neg%>:%>%{г%}%{A%}%{A%}%>гүй V-FINITE-PERS ;  ! Was <past2>

%<past%>:%>һ%{A%}н V-FINITE-PERS ;
%<past%>%<neg%>:%>%{A%}%{A%} V-FINITE-PERS ;
%<past%>%<evid%>:%>һ%{A%}н% юм # ;

%<hab%>:%>д%{A%}г V-FINITE-PERS ;
%<hab%>%<neg%>:%>д%{A%}ггүй V-FINITE-PERS ;

%<hab%>%<evid%>:%>д%{A%}г% юм # ;
%<hab%>%<evid%>%<neg%>:%>д%{A%}ггүй% юм # ;

%<imp%>: # ;

%<prsc%>:%>%{A%}%{A%}р%{A%}й V-FINITE-PERS ; 
%<vol%>:%>%{й%}%{A%}%{A%}  V-FINITE-PERS ;
%<opt%>:%>һ%{U%}%{U%} V-FINITE-PERS ;
%<opt2%>:%>һ%{A%}й V-FINITE-PERS ;
%<res%>:%>нх%{A%}й V-FINITE-PERS ;


LEXICON V-COMMON

V-NON-FINITE ;
V-FINITE ;


LEXICON V-IV

%<v%>%<iv%>: V-COMMON ;
%<v%>%<iv%>%<caus%>:%>%{U%}%{U%}л V-COMMON ;
%<v%>%<iv%>%<coop%>:%>л V-COMMON ;

LEXICON V-TV

%<v%>%<tv%>: V-COMMON ;
%<v%>%<tv%>%<caus%>:%>%{U%}%{U%}л V-COMMON ;
%<v%>%<tv%>%<pass%>:%>гд%{A%} V-COMMON ;
%<v%>%<tv%>%<coop%>:%>л V-COMMON ;

LEXICON V-AUX

%<vaux%>: V-COMMON ;

!LEXICON COPULA
!
!а:а%<cop%>%<aor%> # ;
!юм:а%<cop%>%<aor%>+юм%<evid%> # ;


LEXICON A1

%<adj%>: CLIT ;
%<adj%>%<subst%>: CASES-N1 ;
%<adj%>%<subst%>%<pl%>:%>%{U%}%{U%}д CASES-PL ;

LEXICON A2

%<adj%>: CLIT ;
%<adj%>%<subst%>: CASES-N2 ;

LEXICON A3

%<adj%>: COP-PRED ;
%<adj%>%<neg%>:%>гүй COP-PRED ; 
%<adj%>%<subst%>: CASES-N1 ;
%<adj%>%<neg%>%<subst%>:%>гүй CASES-N1 ;

LEXICON A4

%<adj%>: COP-PRED ;
%<adj%>%<neg%>:%>гүй COP-PRED ; 
%<adj%>%<subst%>: CASES-N2 ;
%<adj%>%<neg%>%<subst%>:%>гүй CASES-N1 ;

LEXICON A5                                       ! Adjectives which are just n.gen

%<adj%>: # ;


LEXICON ADV

%<adv%>: COP-PRED ;

LEXICON ADV-XI

%<adv%>: COP-PRED ;
%<adv%>%<attr%>:хи # ;

LEXICON ADV-XI-PX

%<adv%>: COP-PRED ;
%<adv%>%<attr%>:хи # ;
%<adv%>: V-SUFFIX-POSS ;
%<adv%>%<px3sg%>:н # ; ! Err/Orth 

!LEXICON ADV-PX
!
!%<adv%>: # ;
!%<adv%>: V-SUFFIX-POSS ;

LEXICON ADV-ITG

%<adv%>%<itg%>: COP-PRED ;


LEXICON CC

%<cnjcoo%>: # ;

LEXICON CNJADV

%<cnjadv%>: # ;



LEXICON DET-ITG 

%<det%>%<itg%>: # ;

LEXICON DET-IND

%<det%>%<ind%>: # ;

LEXICON DET-DEM

%<det%>%<dem%>: # ;

LEXICON DET-QNT

%<det%>%<qnt%>: # ;

LEXICON DET-REF 

%<det%>%<ref%>: # ;


LEXICON SYM 

%<sym%>: # ;


LEXICON INTERJ

%<ij%>: # ;


LEXICON NUM

%<num%>: # ;
%<num%>%<ord%>:%>д%{A%}хи # ;
%<num%>%<dim%>:%>х%{A%}н # ;
%<num%>%<subst%>: CASES-N1 ;

LEXICON NUM-н

%<num%>: # ;
%<num%>:н # ;
%<num%>%<ord%>:%>д%{A%}хи # ; 
%<num%>%<dim%>:%>х%{A%}н # ;
%<num%>%<subst%>: CASES-N3 ;
%<num%>%<subst%>:н CASES-N1 ;

LEXICON NUM-DIST 

%<num%>%<dist%>: # ;

LEXICON POST

%<post%>: # ;

LEXICON PRON-ENE 

%<prn%>%<dem%>%<nom%>: POSSESSIVE ;
%<prn%>%<dem%>%<nom%>:эн POSSESSIVE ;
%<prn%>%<dem%>%<gen%>:энэй POSSESSIVE ;
%<prn%>%<dem%>%<gen%>:нэй POSSESSIVE ; ! Dir/LR
%<prn%>%<dem%>%<acc%>:эниие POSSESSIVE ;
%<prn%>%<dem%>%<acc%>:ниие POSSESSIVE ; ! Dir/LR
%<prn%>%<dem%>%<dat%>:эндэ POSSESSIVE ;
%<prn%>%<dem%>%<ins%>:энээр POSSESSIVE ;
%<prn%>%<dem%>%<ins%>:эгээр POSSESSIVE ; ! Dir/LR
%<prn%>%<dem%>%<com%>:энтэй POSSESSIVE ;
%<prn%>%<dem%>%<com%>:нтэй POSSESSIVE ;  ! Dir/LR
%<prn%>%<dem%>%<abl%>:энһээ POSSESSIVE ;
%<prn%>%<dem%>%<abl%>:һээ POSSESSIVE ; ! Dir/LR ! Use/Sub

LEXICON PRON-TERE

PRON-ENE ; 

LEXICON PRON-EDE

%<prn%>%<dem%>%<pl%>%<nom%>: POSSESSIVE ;
%<prn%>%<dem%>%<pl%>%<nom%>:нэр POSSESSIVE ; ! Dir/LR
%<prn%>%<dem%>%<pl%>%<gen%>:энэй POSSESSIVE ;
%<prn%>%<dem%>%<pl%>%<gen%>:нэй POSSESSIVE ; ! Dir/LR
%<prn%>%<dem%>%<pl%>%<gen%>:нэрэй POSSESSIVE ; ! Dir/LR
%<prn%>%<dem%>%<pl%>%<acc%>:эниие POSSESSIVE ;
%<prn%>%<dem%>%<pl%>%<acc%>:ниие POSSESSIVE ; ! Dir/LR
%<prn%>%<dem%>%<pl%>%<dat%>:эндэ POSSESSIVE ; ! Dir/LR
%<prn%>%<dem%>%<pl%>%<dat%>:ндэ POSSESSIVE ; 
%<prn%>%<dem%>%<pl%>%<ins%>:энээр POSSESSIVE ;
%<prn%>%<dem%>%<pl%>%<ins%>:нээр POSSESSIVE ; ! Dir/LR
%<prn%>%<dem%>%<pl%>%<com%>:энтэй POSSESSIVE ;
%<prn%>%<dem%>%<pl%>%<com%>:нтэй POSSESSIVE ; ! Dir/LR
%<prn%>%<dem%>%<pl%>%<abl%>:энһээ POSSESSIVE ;
%<prn%>%<dem%>%<pl%>%<abl%>:нһээ POSSESSIVE ; ! Dir/LR

LEXICON PRON-ÖÖRÖÖ

%<prn%>%<ref%>%<nom%>:өө CLIT ; 
%<prn%>%<ref%>%<gen%>:ын CLIT ;   
%<prn%>%<ref%>%<gen%>:ынгөө CLIT ;  ! Dir/LR
%<prn%>%<ref%>%<dat%>:төө CLIT ; 
%<prn%>%<ref%>%<acc%>:ыгөө CLIT ; 
%<prn%>%<ref%>%<ins%>:ыгөөрөө CLIT ; 
%<prn%>%<ref%>%<com%>:тэйгөө CLIT ; 
%<prn%>%<ref%>%<abl%>:һөө CLIT ; 

LEXICON PRON-ÖÖHED

%<prn%>%<ref%>%<nom%>: # ; 
%<prn%>%<ref%>%<nom%>:өө # ; 
%<prn%>%<ref%>%<gen%>:ын # ;   

LEXICON PRON-ÖÖDÖÖ

%<prn%>%<ref%>%<nom%>: # ; 


LEXICON PRON-ÖÖHEN

%<prn%>%<dem%>%<nom%>: # ;                               
%<prn%>%<dem%>%<nom%>:н # ;                               
%<prn%>%<dem%>%<acc%>:н%>өө POSSESSIVE ;         
%<prn%>%<dem%>%<gen%>:н%>%{A%}й POSSESSIVE ; 
%<prn%>%<dem%>%<gen%>:%>%{A%}й POSSESSIVE ;                 
%<prn%>%<dem%>%<acc%>:%>иие # ;                 
%<prn%>%<dem%>%<gen%>%<px3sg%>:%>иинь # ;                 
%<prn%>%<dem%>:н CASES-COMMON ; 
%<prn%>%<dem%>: CASES-COMMON ;                               

LEXICON PRON-TEREEHEN

%<prn%>%<dem%>%<nom%>: # ;                               
%<prn%>%<dem%>%<nom%>:н # ;                               
%<prn%>%<dem%>%<gen%>:нэй # ;                               
%<prn%>%<dem%>%<dat%>:ндэ # ;                               
%<prn%>%<dem%>%<acc%>:ниие # ;                               

LEXICON Postpositions
түлɵɵ:түлɵɵ POST ; ! "for"
хоорондоо:хоорондоо POST ; ! "between"
хажуугаар:хажуугаар POST ; ! "by, past"
соо:соо POST ; ! ""
сооһоонь:сооһоонь POST ; ! ""
дээрэнь:дээрэнь POST ; ! ""
тухайгаа:тухайгаа POST ; ! ""
гадна:гадна POST ; ! ""
доро:доро POST ; ! ""
ороходоо:ороходоо POST ; ! ""
тиигэбэшье:тиигэбэшье POST ; ! ""
түлөө:түлөө POST ; ! ""
удаа:удаа POST ; ! ""
харин:харин POST ; ! ""
хүрэтэрөө:хүрэтэрөө POST ; ! ""
LEXICON Adjectives
хэрэг:хэрэг A3 ; ! "necessary"
үрдеэ:үрдеэ A3 ; ! ""
ядаха:ядаха A4 ; ! ""
арга:арга A4 ; ! ""
һаруулхан:һаруулхан A1 ; ! "enligһted"
ажахын:ажахын A1 ; ! "agricultural"
гадаада:гадаада A1 ; ! "foreign, alien"
дулаан:дулаан A1 ; ! "warm"
зантай:зантай A1 ; ! "һaving nature"
 монгол: монгол A1 ; ! "mongol"
сэнтэй:сэнтэй A1 ; ! "expensive"
уран:уран A1 ; ! "artistic"
хожомдохи:хожомдохи A1 ; ! "future"
шэнжэтэй:шэнжэтэй A1 ; ! "һaving feature"
академическэ:академическэ A2 ; ! "academic"
багахан:багахан A1 ; ! "small, little"
бадаржа:бадаржа A2 ; ! "blossoming"
бата:бата A2 ; ! "strong, trustwortһy"
гайхамшаг:гайхамшагта A2 ; ! "wondrous"
дабташагүй:дабташагүй A1 ; ! "exclusive"
дундажа:дундажа A2 ; ! "middle"
иимэрхүү:иимэрхүү A2 ; ! "tһat, similar"
классическа:классическа A2 ; ! "classical"
лебединое:лебединое A2 ; ! "swan"
мартагдашагүй:мартагдашагүй A1 ; ! "unforgettable"
национальна:национальна A2 ; ! "national"
онсо:онсо A2 ; ! "special"
очно:очно A2 ; ! "intramural"
сүлөө:сүлөөгүй A1 ; ! "busy, occupied freedom, free time free, unlimited"
тэгшэ:тэгшэ A2 ; ! "equal"
удаан:удаан A1 ; ! "once slow"
үндэһэтэ:үндэһэтэ A2 ; ! "basic, fundamental"
физическэ:физическэ A2 ; ! "pһysical"
хөөрхэн:хөөрхэн A1 ; ! "pityful, cute"
хүдэлмэришэ:хүдэлмэришэ A2 ; ! "working"
эрхүү:эрхүү A2 ; ! "Irkutsk"
хотын:хотын A5 ; ! ""
LEXICON Adverbs
хэды:хэды ADV-ITG ; ! "how much"
хэзээб:хэзээб ADV-ITG ; ! "when"
юундэ:юундэ ADV-ITG ; ! "why"
ямараар:ямараар ADV-ITG ; ! "how"
хэзээ:хэзээ ADV-ITG ; ! "when"
хаанаһаа:хаанаһаа ADV-ITG ; ! "откуда"
хаана:хаана ADV-XI ; ! "где"
үглɵɵгүүр:үглɵɵгүүр ADV ; ! "morning"
баһа:баһал ADV ; ! "again" ! Dial/Other
доро:доро ADV-XI ; ! "below"
дэлгэрнэ:дэлгэрнэ ADV ; ! "in detail"
нангинаар:нангинаар ADV ; ! "sacredly, saintly"
тойроод:тойроод ADV ; ! "around"
халуун:халуун ADV ; ! "warm"
хойно:хойно ADV-XI ; ! "beһind, after"
эндэ:эндэ ADV ; ! "wһere, by"
бүри:бүри ADV ; ! "very, soonly witһ nouns"
досоомни:досоомни ADV ; ! "inside"
зүб:зүб ADV ; ! "correctly, exactly"
нилээн:нилээн ADV ; ! "ratһer, quite"
тиигэжэ:тиигэжэ ADV ; ! "tһat"
туласа:туласа ADV ; ! "because, for"
тэндэ:тэндэ ADV-XI-PX ; ! "tһere"
улам:улам ADV ; ! "more, tһen"
холоһоо:холоһоо ADV ; ! "from afar"
гоёор:гоёор ADV ; ! ""
сааша:сааша ADV-XI-PX ; ! ""
дээшэ:дээшэ ADV-XI-PX ; ! ""
LEXICON Verbs
бай:бай V-AUX ; ! "be"
үзэ:үзэ V-AUX ; ! "try"
шада:шада V-AUX ; ! "can"
яда:яда V-AUX ; ! "not be able to (??)"
баатай:баатай V-AUX ; ! "have to"
иигэ:иигэ V-IV ; ! ""
хүрэ:хүрэ V-IV ; ! "достать"  ! FIXME: check
хүсүүл:хусуул V-TV ; ! "make wait" ! Der/Caus ! Err/Orth ! Dir/LR
гарга:гарга V-TV ; ! "take"
гээшэ:гээшэ V-IV ; ! "am I"
захяа:захяа V-TV ; ! "to order"
зэдэлгэ:зэдэлгэ V-IV ; ! "to make noise"
танилсаа:танилсаа V-TV ; ! "to visit"
үйлэдэ:үйлэдэ V-TV ; ! "to do"
уна:уна V-IV ; ! "to fall down"
һанагда:һанагда V-IV ; ! "to come to mind"
һунга:һунга V-TV ; ! "to cһoose"
эдлэ:эдлэ V-TV ; ! "use"
алда:алда V-IV ; ! "lose, miss"
багта:багтаа V-IV ; ! "fit, get on" ! FIXME: CHECK
баясуул:бая-суул V-TV ; ! "rejoice" ! Dir/LR
боли:боли V-IV ; ! "stop"
гүйх:гүйх V-IV ; ! "run"
даруул:даруул V-TV ; ! "give, bring, lose"
дэлгэ:дэлгэ V-TV ; ! "spread"
мүрысэ:мүрысэ V-IV ; ! "compete"
невыполнима:невыполнима V-TV ; ! "impossible"
тааруул:тааруул V-IV ; ! "correspond, matcһ"
танилса:танилса V-TV ; ! "get acquainted"
тэнии:тэнии V-TV ; ! "smootһ"
урба:урба V-IV ; ! "turn, cһange"
һандар:һандар V-TV ; ! "destroy, break"
хөөрэлдэ:хөөрэлдэ V-IV ; ! "talk, cһat"
хүмүүжүүл:хүмүүжүүл V-TV ; ! "bring up, educate, cultivate"
шэглэ:шэглэ V-IV ; ! "lead, tend, go"
эльбэ:эльбэ V-TV ; ! "caress, smootһ"
дамжуулагда:дамжуулагда V-IV ; ! ""
LEXICON Missing
үгэ%<v%>%<tv%>%<aor%>:үгөө V-FINITE-PERS ; ! "give"
ерэ%<v%>%<iv%>%<impf%>:ерээ V-FINITE-PERS ; ! "come"
эльбэ%<v%>%<tv%>%<impf%>:эльбээ V-FINITE-PERS ; ! "caress, smooth"
диилэ%<v%>%<tv%>%<impf%>:диилээ V-FINITE-PERS ; ! "to win"
